臺灣高雄地方法院刑事判決　　　　　　　　　　　　九十二年度易字第一一五一號
　　公　訴　人　臺灣高雄地方法院檢察署檢察官
　　被　　　告　甲○○
右列被告因詐欺案件，經檢察官提起公訴（九十二年度偵字第一七六七號），本院判
決如左：
    主  文
甲○○連續意圖為自己不法之所有，以詐術使人將本人之物交付，處有期徒刑陸月，
如易科罰金，以佰元折算壹日。
    事  實
一、甲○○明知自民國八十年間起，即因其夫潘福乾經營麵店生意不佳，每月入不敷
    出，以借款渡日，經濟及信用狀況均不佳，已陷於無清償能力之狀態，竟基於意
    圖為自己不法所有之概括犯意，自八十九年十二月間某日起至九十年二月間某日
    止（起訴書誤載為「九十年一月十五日起至九十一年二月二十五日止」），先虛
    構其子丁○○發生車禍住院急需買血急救、公公婆婆住院，短期內即可清償，並
    可以互助會供為擔保為由，連續在高雄縣旗山鎮旗山市場、旗山農會等處，向乙○○借款六、七次，致乙○○陷於錯誤，而借予現金三十六萬元；甲○○復於九
    十年二月間某日，再以其參加誠泰銀行抽獎活動抽中轎車，需錢繳納牌照稅九萬
    元，俟將前揭抽中之轎車賣掉及九十年二月收取尾會會款後，即能清償全部借款
    為由，再於上開地點，向乙○○借款，致乙○○再誤信為真，借予現金九萬元，
    甲○○合計借得四十五萬元。嗣因甲○○於九十年二月十六日簽立、到期日為九
    十年二月二十八日、票面金額三十六萬元本票一紙屆期未獲兌現，經乙○○再向
    誠泰銀行查詢，甲○○並無抽中轎車情事，及甲○○亦無其所稱之互助會可供抵
    償債務，乙○○至此始知受騙，乃要求甲○○再簽發發票日為九十年三月三日、
    到期日為九十年三月十三日、票面金額四十五萬元本票一紙，惟該本票屆期仍未
    獲兌現；甲○○又於九十年三月二十一日簽立切結書一紙，表示保證於九十年四
    月五日先清償十五萬元予乙○○，惟屆期亦未履行；甲○○再於九十年五月二十
    一日邀同潘福乾為連帶保證人，書立內容略為：甲○○向乙○○借款四十五萬元
    ，約定自九十年七月十五日清償第一期款十五萬元、九十年九月十五日清償第二
    期款十五萬元、九十年十一月十五日清償其餘款項十五萬元等文字之借據一紙，
    交付予乙○○，甲○○於屆期均未為任何清償，且避不見面，經乙○○催討亦無
    著。
二、案經乙○○訴請臺灣高雄地方法院檢察署檢察官偵查起訴。
    理  由
一、訊據被告甲○○固不否認於右揭時地，以其子丁○○發生車禍住院急需買血急救
    、公公婆婆住院，及參加誠泰銀行之抽獎活動抽中轎車，需錢繳納牌照稅等事由
    ，向告訴人乙○○借款計四十五萬元，並簽發本票、切結書、借據交付告訴人等
    情，惟矢口否認有何詐欺犯行，辯稱：係因其子車禍住院，及公公、婆婆住院需
    用錢才向乙○○借款，又其確有抽中轎車，並依指示匯款至指定帳戶云云。經查
    ：
  (一)、被告自八十年間起，即因其夫潘福乾經營麵店生意不佳，每月入不敷出，以借
      款渡日，此為被告所自承，顯見被告於八十九年十二月間至九十年二月間向告
      訴人借款時，經濟及信用狀況均屬不佳，應已陷於無清償能力之狀態。
  (二)、右揭事實，業據告訴人乙○○於警訊、偵查及本院審理中指述綦詳，且經證人
      李駱淑華、郭陳秋花證稱：被告並無互助會存在等語明確，復有本票二紙、借
      據一紙、切結書一紙附卷可稽。
  (三)、被告辯稱係因其子車禍住院，及公公、婆婆生病住院需用錢，才陸續向告訴人
      借款云云。經查，證人即被告之子丁○○雖於九十二年六月六日本院調查時證
      稱：「（問：八十九年底至九十年初有無發生車禍？）有的。」、「（問：住
      院多久？）一個月。」、「（問：何醫院？）旗山醫院。」、「（問：醫療費
      用總共多少？）不知道」、「（問：你祖母何時過世？）死了快一年多了，約
      九十一年年初過世的，就在我出車禍後。」、「（問：但你不是八十九年底至
      九十年初出車禍？）我總共出過二次車禍。」、「（問：你二次車禍均是在旗
      山醫院住院？）第一次八十九年底至九十年初那次比較嚴重時有住院，第二次
      是自己在家療養的。」、「（問：於省立旗山醫院住院？）應該是溪洲醫院住
      院住了一個月多月，之後出院後是在省立旗山醫院看診、換藥。」、「（問：
      這一次出車禍是在你祖母過世之前？）是的，後來我出車禍過了二、三個月我
      祖母過世了。」等語，則依證人丁○○前揭所述，其於第一次發生車禍係於八
      十九年底至九十年初，在行政院衛生署旗山醫院（下稱旗山醫院）或溪洲醫院
      住院一個月；第二次發生車禍則係在其祖母過世前二、三個月。惟經本院依職
      權向旗山醫院及溪洲醫院函詢證人丁○○於八十九年至九十年之就醫紀錄等相
      關資料，旗山醫院函覆：證人丁○○於九十一年一月二十八日初診，就診牙科
      做拔牙治療一次後再無治療記錄，附門診當日明細影印乙份，且其於八十九年
      至九十年間並無就診記錄等語；又溪洲醫院所檢送之丁○○之之病歷表上，記
      載丁○○於九十一年十月十八日至該院門診一次，診斷為車禍外傷、雙肘、右
      手、雙膝擦傷等語，有旗山醫院九十二年九月十九日九二旗醫社第三二七二號
      函暨檢送之門診明細影本乙份及溪洲醫院檢送病表一份在卷可憑，足認證人丁○○於八十九年至九十年間，並未因車禍在旗山醫院住院治療，且其僅於九十
      一年十月十八日因車禍外傷至溪洲醫院門診治療一次，亦未在溪洲醫院住院治
      療。則證人丁○○證述其第一次車禍受傷有住院一個月之證詞，顯與前揭醫院
      函覆之病歷資料不符，且證人丁○○為被告之子，其證詞顯係迴護被告之詞，
      自不足為有利於被告之認定。
  (四)、被告之公公潘明道業於八十九年四月二十五日死亡，有死亡證明書一紙附卷可
      稽，早於本件借款之時間，則被告向告訴人借款，自非供潘明道住院醫療費用
      之用；而被告之婆婆潘王好親雖係於九十一年二月十八日因乳癌過世，有死亡
      證明書一紙在卷可稽，惟被告並未提出支付潘王好親醫療費用單據或相關支出
      費用證明以供本院參酌，且依目前健保制度，重大病患（含癌症）因住院治療
      ，得減免自費醫療費用，自難依此為被告有利之認定。
  (五)、被告以其參加誠泰銀行之抽獎活動抽中轎車，需錢繳牌照稅等為由，向告訴人
      借款部分，被告辯稱其當時的確是有抽中刮刮樂，也有匯款至對方指定之帳戶
      內，但後來沒結果云云。被告雖於警訊時稱：「我有收到一張廣告單可以摸彩
      且我『刮刮樂』中得馬自達汽車一部，如果我真的可以領得該部車就可以以該
      車支付債務，我後來才知該刮刮樂廣告單是詐欺的。」、「（問：該詐欺集團
      之刮刮樂摸彩券廣告單公司名稱為何？能否提出該廣告單？）我忘了該廣告單
      公司名稱了，資料也已丟棄。」等語（見九十一月十月五日甲○○警訊筆錄）
      ，惟衡諸被告當時之經濟能力並不寬裕，其繳納牌照稅之款項尚須向告訴人借
      貸，如其確實有匯款至該詐騙集團指定之帳戶，在發現被騙後，焉有可能將該
      資料丟棄，並忘記廣告單上公司名稱，復未為任何求償或報警處理之舉；況被
      告並未提出匯款證明，證明其確有匯款予詐騙集團之事實，足認被告前開辯解
      ，為事後卸責之詞，不足採信。
  綜上所述，被告於向告訴人借款之時，經濟及信用狀況均屬不佳，已陷於無清償能
  力之狀態，復施用詐術，虛構其子發生車禍住院急需買血急救、公公婆婆住院需款
  急用，及抽中轎車，需款繳納牌照稅為由，並以不存在之互助會會款、車款為擔保
  ，多次向告訴人借款，致告訴人陷於錯誤而出借款項，俟告訴人發現有異後，復再
  簽立面額三十六萬元、四十五萬元本票、切結書、借據各一紙，此有該本票、切結
  書、借據在卷可稽，惟亦未兌現，顯見被告向告訴人借款之初，即有意圖為自己不
  法所有之意圖，是本件事證已明，被告犯行堪以認定。
二、核被告所為，係犯刑法第三百三十九條第一項之詐欺取財罪。被告多次詐欺犯行
    ，時間緊接，方法相同，觸犯構成要件相同之罪，顯係基於概括犯意為之，為連
    續犯，依刑法第五十六條規定論以一罪，並加重其刑。爰審酌被告不知以合法管
    道取財物，竟施詐術騙取他人財物，致告訴人受有如上財產損失，且事後又虛情
    欲還錢，而書立本票、切結書、借據交付告訴人，復與告訴人至調解委員會調解
    表示願意分期償還，其一再向告訴人表示願意分期給付，但屆期均未為任何清償
    ，且犯後仍否認犯行、詐欺所得之財物等一切情狀，量處如主文所示之刑，並諭
    知易科罰金之折算標準。
據上論斷，應依刑事訴訟法第二百九十九條第一項前段，刑法第五十六條、第三百三
十九條第一項、第四十一條第一項前段，罰金罰鍰提高標條例第一條前段、第二條，
判決如主文。
本案經檢察官丙○○蒞庭執行職務。
中      華      民      國      九十一      年      一      月    九    日
                                  臺灣高雄地方法院刑事第七庭
                                      審判長法  官  曾逸誠
                                            法  官  廖純卿
                                            法  官  陳月雯
右正本證明與原本無異。
如不服本判決，應於判決送達後十日內，向本院提出上訴狀。
                                            書記官  林佳蓉
中      華      民      國      九十一      年      一      月   十二   日
附錄本案判決論罪科刑法條全文：
刑法第三百三十九條第一項：
意圖為自己或第三人不法之所有，以詐術使人將本人或第三人之物交付者，處五年以
下有期徒刑、拘役或科或併科一千元以下罰金。
